臺灣士林地方法院民事判決　九十一年訴字第一六五號
　　原　　　告　乙○○
　　被　　　告　長德有線電視股份有限公司
　　法定代理人　甲○○
右當事人間損害賠償事件，本院判決如左：
    主      文
被告應給付原告新臺幣肆拾貳萬柒仟柒佰玖拾貳元，其中新臺幣參拾貳萬柒仟陸佰元
，並自民國九十一年四月十七日起至清償日止，按年息百分之五計算之利息。
原告其餘之訴駁回。
訴訟費用由被告負擔四分之一，餘由原告負擔。
本判決原告勝訴部分，於原告以新臺幣壹拾肆萬參仟元為被告供擔保後，得假執行。
但被告如於假執行程序實施前，以新臺幣肆拾貳萬柒仟柒佰玖拾貳元為原告預供擔保
後，得免為假執行。
原告其餘假執行之聲請駁回。
    事      實
甲、原告方面：
一、聲明：
  (一)被告應給付原告新臺幣（下同）三十二萬七千六百元及自起訴狀送達翌日起至清
    償日止，按年息百分之五計算之利息。
  (二)被告應自民國八十九年四月十六日起至九十一年五月十四日止，按月給付原告五
    萬元之不當得利，共二十五個月，合計一百二十五萬元。
  (三)第一項及第二項之勝訴部分，願供擔保請准宣告假執行。
二、陳述：
  (一)被告長德有線電視股份有限公司於八十九年四月十二日與原告簽訂租賃契約（下
    稱系爭租約），承租原告所有位於台北市○○街四號一樓（含地下室）之房屋（
    下稱系爭房屋），約定租賃期間自八十九年四月十六日起至九十八年四月十五日
    止，八十九年四月十六日起至九十四年四月十五日期間之租金，每月租金為五萬
    元（含稅），九十四年四月十六日起至九十八年四月十五日期間之租金，每月租
    金為五萬三千元（含稅），惟依系爭租約第十七條記載「本合約應由雙方至台北
    地方法院公證處公證始得生效」，因雙方迄今均未辦理公證，則兩造間並無租賃
    關係存在。被告於八十九年四月十六日承租系爭房屋後，開始對系爭房屋進行改
    裝，將店面安全玻璃門、隔間屏、房間屏、地板等拆除，將三十公分厚之牆壁鑿
    開直徑十二公分之圓孔，後院天花板全部及屋頂約二分之一打破，造成原告之損
    害，爰依民法第一百八十四條侵權行為之規定，請求被告給付回復原狀所必要之
    費用共三十二萬七千六百元及自起訴狀送達翌日起至清償日止，按年息百分之五
    計算之利息。
  (二)被告自八十九年四月十六日起至九十一年五月十四日交還系爭房屋出入大門鑰匙
    二支止，無租賃關係而占有系爭房屋，係無權占有，每月受有相當於房屋租金五
    萬元之不當得利，爰依民法第一百七十九條不當得利之規定請求被告自八十九年
    四月十六日起至九十一年五月十四日止，按月給付原告五萬元之不當得利。
  (三)原告因八十九年度北簡字第一五五三七號判決應給付給被告之五十五萬元債務主
    張抵銷，請求法院判決被告給付抵銷後之差額，並願供擔保請准宣告假執行。
三、證據：提出系爭租賃契約、估價單、臺灣台北地方法院八十九年北簡字第一五五
    三七號宣示判決暨確定證明書、切結書、被告公司之變更事項登記表、土地暨建
    物登記謄本、房屋稅繳款書、系爭房屋之照片、鄰近街道照片、地價謄本等件（
    均影本）為證。
乙、被告方面：
一、聲明：
  (一)請求駁回原告之訴。
  (二)願供擔保請准宣告免為假執行。
二、陳述：
  (一)對於原告主張兩造迄今未辦理系爭租約公證之事實並不爭執，僅辯稱系爭租約第
    十七條所為之公證約定，被告已出具切結書代替，其約定僅成為兩造應協同履行
    之義務而已。被告自八十九年四月十六日起開始給付租金，原告亦隨即將系爭房
    屋及其鑰匙交付被告使用，足見系爭租約確實係自八十九年四月十六日已開始成
    立並生效，應不受該租約未公證而影響兩造間之租賃關係，原告遲至被告向台北
    地方法院提起訴訟中才主張系爭租賃契約尚未成立等語，顯與兩造訂約當時之實
    際情形及真意不合，且有違誠信原則。系爭租約是因原告遲延履行系爭租賃契約
    之義務，已由被告於八十九年九月十三日委由律師發函解除系爭租賃契約。
  (二)被告固曾在系爭房屋內進行改裝，而使系爭房屋與原告出租於被告時之原貌略有
    不同，但被告當時係基於系爭租賃契約第十一條之約定，對於系爭房屋進行裝修
    ，所為並無任何故意或過失損害系爭房屋之情形，原告主張被告應依民法一百八
    十四條之規定負損害賠償之責任，於法不合。又關於回復原狀之修復費用，被告
    經請人估價總計為三十二萬七千元，如要回復原狀，也應該由被告自己找人來施
    作。
  (三)被告已於九十一年協同原告辦理系爭房屋之點交事宜，關於原告請求被告應自八
    十九年四月十六日起至九十一年五月十四日止，按月賠償相當於租金之不當得利
    ，縱如臺灣台北地方法院八十九年度北簡字第一五五三七號判決所認定系爭租約
    因未公證而租約不成立，而認被告無權占有系爭房屋，獲得相當於租金之不當得
    利，原告要求被告按月賠償五萬元仍嫌過高，因依土地法第九十七條規定，城市
    地方房屋之租金，以不超過土地及建築物申報總價年息百分之十為限，該規定屬
    於強制規定，如果當事人間約定之租金超過此限制，其超過部分無請求權，依原
    告提出土地謄本面積、八十九年申報地價以及房屋課稅現值計算，申報總價之百
    分之十即為十六萬四千五百四十八元，則原告得主張之數額每月即不得超過一萬
    三千七百十二元。再參酌系爭房屋為四層公寓，屋齡將近三十年，附近大多為修
    車行、汽車材料行、五金商行，且多是四層樓之老舊公寓，屬於停止開發之老舊
    社區，並非原告所述之相當繁榮之地點，雖系爭房屋坐落之昌吉街上有大同區公
    所、行政中心、國稅局、蘭州市場等，但對於被告當時承租系爭房屋作為公司機
    房之考量無關，不能做為法院考慮本件相當於租金損害賠償之因素。又被告當初
    考量承租系爭房屋是作為設置機房之用，才會以每月五萬元之高額租金及長達九
    年之租期等優厚條件，與原告簽立系爭租約，被告於八十九年四月十六日取得系
    爭房屋後之後，因為原告阻擾被告就系爭房屋進行裝潢工程，亦不配合辦理系爭
    房屋之使用執照變更手續，被告始委請律師於八十九年九月十一日解除系爭租約
    ，之後被告即未再進入系爭房屋內，並於九十年二月二十日發函原告，請求於同
    月二十三日辦理系爭房屋點交事宜，但遭原告拒絕，遲至九十一年五月十四日，
    經法院勸諭後，被告才得將系爭房屋清掃乾淨、管線拆除後點交於原告。
  (四)若法院認為被告要給付原告回復原狀之修復費用以及不當得利，被告則就八十九
    年度北簡字第一五五三七號判決原告應給付給被告之五十五萬元債務主張抵銷，
    如受不利之判決，願供擔保請准宣告免為假執行。
三、證據：提出支票、切結書、工程報價單、律師函、被告點交通知函、證明書、點
    交當時之照片為證。
丙、本院依職權勘驗現場及製作勘驗筆錄附卷。
    理      由
甲、程序方面：
    按「訴狀送達後，原告不得將原訴變更或追加他訴，但有下列情形之一者，不在
    此限：三、擴張或減縮應受判決事項之聲明者。」，民事訴訟法第二百五十五條
    第一項第三款定有明文。本件原告起訴原請求被告應返還系爭房屋，並給付原告
    三十五萬四千五百元之損害賠償，以及自八十九年四月十六日起至交還系爭房屋
    止，按月給付與房屋租金相當之五萬元不當得利。嗣於九十一年四月十六日具狀
    表示請求之三十五萬四千五百元之損害賠，及自訴狀送達被告翌日起至清償日止
    ，按年息百分之五計算之利息。又於九十一年七月二日當庭將返還系爭房屋之聲
    明撤回，並請求將回復原狀之修復費用減縮為三十二萬七千六百元及利息。復於
    九十一年九月三日將不當得利之聲明擴張自八十九年四月十六日起至九十一年五
    月十四日止，按月給付原告五萬元之不當得利（共二十五個月，計有一百二十五
    萬元）。核其變更顯係減縮及擴張應受判決事項之聲明，揆諸前開法條規定，自
    應予准許。
乙、得心證之理由：
一、本件原告起訴主張：被告於八十九年四月十二日與原告簽訂系爭租約，承租系爭
    房屋，期間自八十九年四月十六日起至九十八年四月十五日止，八十九年四月十
    六日起至九十四年四月十五日期間之租金，每月租金為五萬元（含稅），九十四
    年四月十六日起至九十八年四月十五日期間之租金，每月租金為五萬三千元（含
    稅），依系爭租約第十七條記載「本合約應由雙方至台北地方法院公證處公證始
    得生效」，因雙方迄今均未辦理公證，則兩造間並無租賃關係存在。被告於八十
    九年四月十六日取得系爭房屋後，開始對系爭房屋進行改裝，將店面安全玻璃門
    、隔間屏、房間屏、地板等拆除，將三十公分厚之牆壁鑿開直徑十二公分之圓孔
    ，後院天花板全部及屋頂約二分之一打破，造成原告之損害，爰依民法第一百八
    十四條侵權行為之規定請求被告給付回復原狀所必要之費用共三十二萬七千六百
    元及法定遲延利息。又被告自八十九年四月十六日起至九十一年五月十四日交還
    系爭房屋出入大門鑰匙二支止，無租賃關係而占有系爭房屋，係無權占有，每月
    受有相當於房屋租金五萬元之不當得利，爰依民法第一百七十九條不當得利之規
    定請求被告自八十九年四月十六日起至九十一年五月十四日止，按月給付原告五
    萬元之不當得利。原告因八十九年度北簡字第一五五三七號判決而負有給付給被
    告之五十五萬元之債務，主張就前開金額之範圍內為抵銷，請求法院判決被告給
    付抵銷後之差額等語。被告則辯稱，系爭租約第十七條所為之公證約定，被告已
    出具切結書代替，其約定僅成為兩造應協同履行之義務而已。被告自八十九年四
    月十六日起開始給付租金，原告亦隨即將系爭房屋及其鑰匙交付被告使用，足見
    系爭租賃契約確實係自八十九年四月十六日已開始成立並生效，應不受該租約未
    公證而影響兩造間之租賃關係，又被告固曾在系爭房屋內進行改裝，而使系爭房
    屋與原告出租於被告時之原貌略有不同，但被告當時係基於系爭租約第十一條之
    約定，對於系爭房屋進行裝修，所為並無任何故意或過失損害系爭房屋之情形，
    原告主張被告應依民法一百八十四條之規定負損害賠償之責任，於法不合。且關
    於回復原狀之修復費用，被告經請人估價總計係為三十二萬七千元，如果要回復
    原狀，也應該由被告自己找人來施作。至於原告另主張占有系爭房屋之不當得利
    每月五萬元過高，超過土地法第九十七條規定，城市地方房屋之租金，以不超過
    土地及建築物申報總價年息百分之十之強制規定，而系爭房屋之現況及鄰近區域
    並非如原告所述為相當繁榮之地點，原告告所舉情形均非被告承租系爭房屋當時
    之考量，至於會以每月五萬元之高額租金及長達九年之租期等優厚條件，承租系
    爭房屋，純係為當做工作機房之有效使用，若法院認為被告應給付原告回復原狀
    之修復費用以及不當得利，則同意原告就八十九年度北簡字第一五五三七號判決
    原告應給付給被告之五十五萬元債務主張抵銷等語以資置辯。
二、本件原告主張被告承租系爭房屋，並訂有系爭租約，兩造迄今未辦理該租約公證
    ，於八十九年四月十六日將系爭房屋交予被告後，被告有進行內部之整修，之後
    被告就系爭租約回復原狀之事件在臺灣台北地方法院對原告提起民事訴訟，該判
    決已確定，嗣於九十一年五月十四日被告才將系爭房屋點交予原告等事實，業據
    其提出系爭租約、八十九年度北簡字第一五五三七號判決暨確定證明書、點交證
    明書等件為證，且為被告所不否認，則堪信原告主張上開之事實為真。是本件所
    應審究者，系爭租約之效力是否因兩造未公證而受影響？租約若無效，被告對於
    系爭房屋所進行之整修是否應負回復原狀或支付回復原狀所必要之費用之義務？
    被告占有系爭房屋之不當得利應如何計算？行使抵銷權後之數額為何？
三、按「當事人主張有利於己之事實，就其事實有舉證之責任。」民事訴訟法第二百
    七十七條規定甚明，又契約當事人之權利義務關係，應依契約記載之內容來決定
    為常態，不依契約記載之內容來定權利義務則為變態，主張變態事實之當事人，
    自應就變態之事實負舉證之責任。查依系爭租約第十七條已明確記載：「本合約
    應由雙方至台北地方法院公證處公證，始得生效」，且參酌被告於八十九年四月
    十日尚出具切結書表示，會委託代表人會同原告辦理公證事宜等情，足認兩造於
    訂約時確有以兩造前往台北地方法院公證處辦理公證為系爭租約生效要件之意思
    合致，兩造迄今既未辦理系爭租約之公證事宜，則系爭租約難謂已生效力。至於
    被告另辯稱已於八十九年四月十六日開始給付租金以及原告也將系爭房屋交予被
    告使用等情，則與系爭租約嗣後因兩造未辦理公證事宜而溯及發生無效之情形無
    涉，從而，被告辯稱系爭租約之效力未因兩造未公證而無效等語，尚不足以採信
    。
三、次按「因故意不法侵害他人權利者，負損害賠償責任」；「負損害賠償責任者，
    除法律另有規定或契約另有訂定外，應回復他方損害發生前之原狀。」、「因回
    復原狀而應給付金錢者，自損害發生時起，加給利息。」「第一項情形，債權人
    得請求支付回復原狀所必要之費用，以代回復原狀。」；「遲延之債務，以支付
    金錢為標的者，債權人得請求依法定利率計算之遲延利息」民法第一百八十四條
    第一項、第二百十三條及第二百三十三條第一項分別定有明文。查本件被告既自
    承為配合機房使用之用，有對系爭房屋進行整修及拆除工作，則被告明知該整修
    及拆除之行為會對於原告所有之系爭房屋造成損害而仍為之，自屬於故意之行為
    ，且該行為足以造成對於原告房屋所有權之損害，而被告對於系爭房屋既無租賃
    關係存在，已如前述，則所為之故意侵害原告所有權之整修及拆除工作，則顯係
    不法之行為，自足以構成對於原告所有權之侵權行為，揆諸前開法條規定，被告
    自應負損害賠償責任，而請求侵權行為之被告回復原告損害發生前之原狀，抑或
    請求被告支付回復原狀所必要之費用，以代回復原狀，而該二種方式為原告得自
    行選擇（蓋因回復原狀，若必由債務人為之，對於被害人有時可能緩不濟急，或
    不能符合被害人之意願。為期合乎實際需要，並使被害人獲得更周密之保障，使
    被害人得請求支付回復原狀所必要之費用，以代回復原狀，見民法債編八十八年
    四月二十一日民法第二百十三條修正說明），被告並無指定或限制之權利。被告
    辯稱回復原狀應由被告自己施工云云，尚難採信，因此原告一百八十四條第一項
    之侵權行為規定請求被告支付回復原狀所必要之費用，以代回復原狀，為有理由
    。而關於支付回復原狀所必要之費用，兩造均同意以三十二萬七千六百元計算，
    則原告請求被告應給付三十二萬七千六百元及自訴狀（準備書(一)）送達翌日起（
    即九十一年四月十七日）至清償日止，按年息百分之五計算之法定利息，即有理
    由。
四、末按，無法律上之原因而受利益，致他人受損害者，應返還其利益。民法第一百
    七十九條定有明文。無法律上之權源而占有使用他人之物，其占有使用之本身即
    屬受有利益，又占有使用他人之物，係侵害他人所有權之利益歸屬，當然致他人
    受損害，應負返還其利益之義務，而因占有使用本身（原受利益）依其性質不能
    返還時，則應償還其價額，而該價額之計算，因無權占有他人之不動產，可能獲
    得相當於租金之利益，此為社會通常之觀念，則以租金作為計算不當得利價額之
    參考，即屬有據。至於土地法第九十七條第一項雖規定：城市地方房屋之租金，
    以不超過土地及其建築物申報總價年息百分之十為限；而土地法第九十七條規定
    之土地價額，係指法定地價而言，為土地法施行法第二十五條所明定，又土地法
    第一百四十八條規定，土地所有權人依土地法所申報之地價為法定地價；此年息
    百分之十為限，乃指房屋租金之最高限額而言，非謂所有租賃房屋之租金必須照
    申報價額年息百分之十計算之，尚須斟酌基地之位置，工商繁榮程度、使用人利
    用基地之經濟價值、所受利益，彼等關係及社會感情等情事綜合加以決定，惟土
    地法第九十七條僅在解決「租金」約定過高之情形，尚非能遽以作為限制計算占
    有不當得利之強制規定或唯一之參考標準。查兩造間之系爭租約無效，已如前述
    ，而原告於八十九年四月十六日取得系爭房屋後，始於九十年二月二十三日表示
    要將系爭房屋點交予原告（雖嗣後未能點交），有被告之通知函附卷可證，則在
    該日之前往前回溯至八十九年四月十六日止，以兩造原定系爭租約約定之每月租
    金五萬元計算占有之不當得利方為合理，否則原告因系爭租約不生效力要負返還
    依系爭租約所收受租金（每月五萬元）之義務（見臺灣台北地方法院八十九年度
    北簡字第一五五三七號判決內容），而被告該段期間所負之占有不當得利，若僅
    以依土地法第九十七條第一項規定，城市地方房屋之租金，以不超過土地及其建
    築物申報總價年息百分之十為限，將反而低於系爭租約之租金約定，顯非合理，
    此無異會造成占有使用人故意違約或甚至拖延返還房子以獲得更好利益之不公平
    現象。至於被告已通知點交而未能點交之日起（即九十年二月二十四日以後）至
    房屋點交之日止（即九十一年五月十四日），因被告已表明要將系爭房屋交付給
    原告，因原告不願受領，則這段時間之占有不當得利，本院認如以土地之申報地
    價與房屋課稅現值總和之一定比例作為不當得利計算之參考基準，會更符合公平
    的原則。查本件系爭房屋占用原告之土地面積之應有部分為四分之一（各為一○
    ○地號為一點五平方公尺、一○○之一地號為一平方公尺、一○一地號為三平方
    公尺、一○一之一地號為十二點二五平方公尺、一○一之二地號為二點七五平方
    公尺、一○一之三地號為八點五平方公尺），其中一○○地號、一○○之一地號
    、一○一之一地號及一○一之三地號於八十九年七月之申報地價均為每平方公尺
    四萬九千二百八十元；一○一地號八十九年七月之申報地價為每平方公尺四萬零
    二百四十元；一○一之二地號八十九年七月之申報地價為每平方公尺為三萬九千
    四百十八點四元，系爭房屋之九十年度之課稅現值為二十六萬七千元，有土地登
    記簿謄本及九十年度房屋稅繳款書等件附卷可按。而系爭房屋面臨昌吉街，二邊
    均可路邊停車，往來各有一個車道，斜對面有一便利商店，距離大同區公所、行
    政中心、國稅局、蘭州市場約有二百公尺、距離承德路約二十五公尺、轉角處即
    有公車站牌，附近之店面大多是五金材料行、輪胎行，有九十一年五月一日之勘
    驗筆錄在卷可稽，系爭房屋為六十三年八月間建築完成之建物等一切情形，本院
    審酌系爭房屋坐落之地段、交通情形、經濟繁榮程度及上訴人使用系爭房屋之目
    的等狀況，認原告該段期間每月所受相當於租金之損失，按系爭申報地價總額及
    房屋課稅現值之總合，以年息百分之五計算不當得利為適當，從而，原告依民法
    第一百七十九條之規定，請求被告應給付相當租金之不當得利為六十五萬二千一
    百四十九元（計算方式如下：511667+140482 ＝652149），為有理由，應予准許
    ，逾此部分之請求，為無理由，應予駁回。其計算方式如下（茲分二段時間計算
    ，元以下均四捨五入）：
  (一)八十九年四月十六日起至九十年二月二十三日止（共十個月又七日），以每月五
    萬元計算不當得利：｛50000ｘ10（十個月）+ 50000ｘ7/30（七日佔每月（每月
    均以三十日計算）之比例）｝＝511667元。
  (二)九十年二月二十四日起至九十一年五月十四日止（十四個月又二十日），以申報
    地價及房屋課稅現值之總合年息百分之七計算之不當得利：｛ 49280（申報地價
    ）ｘ 23.25（占用一○○地號、一○○之一地號、一○一之一地號及一○一之三
    地號之總面積）｝+｛40280（申報地價）ｘ3（占用一○一地號面積）｝+｛3941
    8.4（申報地價）ｘ2.75（占用一○一之二地號）+267000（系爭房屋九十年課稅
    現值）＝0000000ｘ 0.07＝114940，被告這段占用之期間為（十四個月又二十日
    ）以每年十一萬四千九百四十元計算不當得利：114940/12ｘ44/3＝140482元。
五、原告主張就臺灣台北地方法院八十九年度北簡字第一五五三七號判決原告應給付
    給被告之五十五萬元及自八十九年十二月一日起至清償日止，按年息百分之五計
    算之利息等債務與前開被告應給付之損害賠償及不當得利債務互相為抵銷。按二
    人互負債務，而其給付種類相同，並均屆清償期者，各得以其債務，與他方之債
    務，互為抵銷；抵銷，應以意思表示，向他方為之。其相互間債之關係，溯及最
    初得為抵銷時，按照抵銷數額而消滅；第三百二十一條至第三百二十三條之規定
    ，於抵銷準用之。民法第三百三十四條第一項前段、第三百三十五條及第三百四
    十二條分別定有明文。本件原告於九十一年九月二十四日本院開庭時已向被告主
    張抵銷，則就原告應返還被告之五十五萬元及自八十九年十二月一日起至清償日
    止之利息等債權，應先抵銷已屆清償期之債務，亦即應先抵銷每月給付之不當得
    利之金額，至於被告應給付回復原狀之三十二萬七千六百元及遲延利息部分，清
    償期為九十一年四月十七日，如前開不當得利已抵銷完畢，則再就回復原狀之債
    權加以抵銷，合先敘明，茲就抵銷之數額說明如下：
  (一)原告請求之自八十九年四月十六日至同年十一月三十日止（共七個月又十五日）
    ，以每月五萬元計算之不當得利為三十七萬五千元（每月以三十日計算，金額為
    50000ｘ7.5＝375000）之債權後，抵銷五十五萬元之原本後，被告之債權僅剩一
    十七萬五千元（000000-000000 ＝175000）及八十九年十二月一日起至清償日止
    之利息。
  (二)原告請求之自八十九年十二月一日至同月十六日止（共十六日），以半個月二萬
    五千元計算之不當得利為50000ｘ0.5＝ 25000）之債權，先抵銷以十七萬五千元
    計算自十六日之利息三百八十九元（175000ｘ0.05/12ｘ16/30 ＝389），再充原
    本二萬四千六百十一元（00000-000＝24611）後，被告剩十五萬零三百八十九元
    （000000-00000＝150389）及自八十九年十二月十七日起至清償日止之利息債權
    。
  (三)原告請求之自八十九年十二月十七月至九十年一月十六日止（一個月），以一個
    月五萬元計算之不當得利之債權，先抵銷以十五萬零三百八十九元計算一個月利
    息六百二十七元（150389ｘ0.05/12＝627），再充原本四萬九千三百七十三元（
    00000-000＝49373）後，被告剩十萬一千零十六元（000000-00000＝101016）及
    自九十年一月十七日起至清償日止之利息債權。
  (四)原告請求之自九十年一月十七月至九十年二月十六日止（一個月），以一個月五
    萬元計算之不當得利之債權，先抵銷以十萬一千零十六元計算一個月利息四百二
    十一元（101016ｘ0.05/12＝421），後再充原本四萬九千五百七十九元（00000-
    000＝49579）後，被告剩五萬一千四百三十七元（000000-00000 ＝51437）及自
    九十年二月十七日起至清償日止之利息債權。
  (五)原告請求之自九十年二月十七月至同年三月十六日止（一個月），該月之不當得
    利債權為（50000ｘ7/30+114940/12ｘ23/30 ＝19010），先抵銷以五萬一千四百
    三十七元計算一個月利息二百十四元（51437ｘ0.05/12 ＝214），再充原本一萬
    八千七百九十六元（00000-000＝18796）後，被告剩下三萬二千六百四十一元（
    00000-00000＝32641）及自九十年三月十七日起至清償日止之利息債權。
  (六)原告請求之自九十年三月十七月至同年四月十六日止（一個月），以一個月九千
    五百七十八元計算之不當得利之債權（114940/12 ＝9578），先抵銷以三萬二千
    六百四十一元計算一個月利息一百三十六元（32641ｘ0.05/12 ＝136），再充原
    本九千四百四十二元（0000-000＝9442）後，被告剩下二萬三千一百九十九元（
    00000-0000＝23199）及自九十年四月十七日起至清償日止之利息債權。
  (七)原告請求之自九十年四月十七月至同年五月十六日止（一個月），以一個月九千
    五百七十八元計算之不當得利之債權（114940/12 ＝9578），先抵銷以二萬三千
    一百九十九元計算一個月利息九十七元（23199ｘ0.05/12＝97），再充原本九千
    四百八十一元（9578-97＝9481）後，被告剩一萬三千七百十八元（00000- 0000
    ＝13718）及自九十年五月十七日起至清償日止之利息債權。
  (八)原告請求之自九十年五月十七月至同年六月十六日止（一個月），以一個月九千
    五百七十八元計算之不當得利之債權（114940/12 ＝9578），先抵銷以一萬三千
    七百十八元計算一個月利息五十六元（13718ｘ0.05/12＝56），再充原本九千五
    百二十二元（9578-56＝9522）後，被告剩下四千一百九十六元（00000- 0000＝
    4196）及自九十年六月十七日起至清償日止之利息債權。
  (九)原告請求之自九十年六月十七月至同年七月十六日止（一個月），以一個月九千
    五百七十八元計算之不當得利之債權（114940/12 ＝9578），先抵銷以四千一百
    九十六元計算一個月利息十七元（4196ｘ0.05/12 ＝17），再充原本四千一百九
    十六元後，被告之債權已完全抵銷。
  (十)綜上所述，原告以對於被告每月之不當得利債權所抵銷之數額計達五十五萬一千
    九百五十七元（375000+25000+50000+50000+19010+9578+9578+9578+17+4196 ＝
    551957），則原告對於被告尚得請求剩餘之不當得利金額為十萬零一百九十二元
    （000000-000000 ＝100192）以及回復原狀之必要費用三十二萬七千六百元，共
    計可請求之金額為四十二萬七千七百九十二元（100192+327600＝427792），而
    其中三十二萬七千六百元，並應計算自九十一年四月十七日起至清償日止，按年
    息百分之五之法定利息，即有理由，應予准許，逾此部分之請求，為無理由，應
    予駁回。
六、兩造均陳明願供擔保，為宣告假執行或免假執行之聲請，於原告勝訴部分，經核
    無不合，爰分別酌定相當之擔保金額准許之。至原告敗訴部分，其假執行之聲請
    ，即失所附麗，應予駁回。
七、本件判決基礎已臻明確，原告其餘攻防方法及訴訟資料經本院審酌後，核與判決
    不生影響，無逐一論列之必要，亦此敘明。
八、結論：原告之訴為一部有理由，一部無理由，依民事訴訟法第七十九條後段、第
    三百九十條第二項、第三百九十二條，判決如主文。
中　　　華　　　民　　　國　　九十一　　年　　　十　　　月　　二十三　　日
                                    臺灣士林地方法院民事第二庭
~B法　　　官　林政佑
右為正本係照原本作成。
如對本判決上訴須於判決送達後廿日內向本院提出上訴狀。
中　　　華　　　民　　　國　　九十一　　年　　　十　　　月　　二十八　　日
~B法院書記官　周霙蘭
